臺灣基隆地方法院基隆簡易庭民事判決
110年度基簡字第793號
原      告  榮亮晴  
            黃大緯  
兼  上二人
訴訟代理人  黃業富  


被      告  台北大國如意社區公寓大廈管理委員會

法定代理人  蔡秀飛  
訴訟代理人  張慧淑  
            孫明熙律師
上列當事人間請求回復原狀事件，經本院於民國111年10月25日
言詞辯論終結，判決如下：
    主      文
一、被告應分別給付原告榮亮晴、黃業富、黃大緯新臺幣參萬壹
    仟元、陸仟元、陸仟元，及均自民國一百一十年十一月二日
    起至清償日止，按週年百分之五計算之利息。
二、原告其餘之訴駁回。
三、訴訟費用新臺幣陸萬肆仟玖佰陸拾元，由被告負擔新臺幣陸
    萬壹仟元，餘由原告負擔。
四、本判決第一項得假執行；但被告如以新臺幣參萬壹仟元、陸
    仟元、陸仟元分別為原告預供擔保，得免為假執行。
    事實及理由
一、原告起訴主張：原告榮亮晴為基隆市安樂區台北大國如意社
    區（下稱系爭社區）內門牌號碼基隆市○○區○○街000○0號7樓
    、217之7號7樓房屋（下合稱原告房屋）之所有權人，原告
    黃業富、黃大緯（即原告榮亮晴、黃業富之子）則與原告榮
    亮晴共同居住於原告房屋；被告則為系爭社區依公寓大廈管
    理條例（下稱本條例）成立並經向主管機關報備之管理委員
    會。被告對於系爭社區樓頂水塔維修平台人孔蓋（含周邊）
    本有管理、維護之責任，卻未善盡管理、維護之責，任由系
    爭社區樓頂水塔維修平台人孔處防水層失效而怠不修繕，以
    致系爭社區樓頂水塔維修平台人孔處周邊滯留之水量經一定
    時間後因重力作用導致水流沿壁體開始往下滲漏至頂樓平台
    及原告房屋，造成頂樓平台防水層失效及原告房屋室內客餐
    廳天花板、牆壁受有滲漏水之損害，且有發霉、變黑現象。
    原告長達2年間曾多次催告被告修繕，被告均置之不理，以
    致無法解決漏水問題，因被告推拖敷衍，造成原告房屋滲漏
    水情況不斷擴大，原告房屋之天花板、牆壁因受有滲漏水之
    嚴重損害而滋生大片霉菌，期間長達10個月左右，原告之生
    活安寧、健康均大受影響，罹有體癬、毛囊癬、灰指甲、香
    港腳、過敏打噴嚏、頭癬等病症。為此，本於民法侵權行為
    之法律關係，提起本件訴訟，請求被告賠償原告榮亮晴因頂
    樓平台防水層回復原狀所需之修繕費用新臺幣（下同）348,
    000元及原告房屋天花板、牆壁回復原狀所需之修繕費用25,
    000元暨原告榮亮晴、黃業富、黃大緯精神慰撫金各30,000
    元。並聲明：㈠被告應給付原告榮亮晴403,000元（即頂樓平
    台防水層及原告房屋室內修復費用373,000元、精神慰撫金3
    0,000元），及自民事變更聲明暨準備狀繕本送達被告之翌
    日起至清償日止，按年息百分之5計算之利息。㈡被告應給付
    原告黃業富30,000元（即精神慰撫金30,000元），及自民事
    變更聲明暨準備狀繕本送達被告之翌日起至清償日止，按年
    息百分之5計算之利息。㈢被告應給付原告黃大緯30,000元（
    即精神慰撫金30,000元），及自民事變更聲明暨準備狀繕本
    送達被告之翌日起至清償日止，按年息百分之5計算之利息
    。
二、被告求為判決：原告之訴駁回；如受不利益判決，願供擔保
    ，請准宣告免為假執行。其答辯意旨略以：
(一)本件經囑託財團法人基隆市建築師公會（下稱基隆建築師公
    會）鑑定，雖認原告房屋之客餐廳牆體潮濕滲漏水與水塔人
    孔蓋周邊（含水塔維修平台）及屋頂層樓梯間（頂樓平台）
    交接面滲水具有關連性。惟上開區域均非屬原告之專有部分
    ，縱有滲漏水之情事，性質上亦非原告之損害。原告請求被
    告給付頂樓平台之修繕費用，於法不合。另原告請求非財產
    上之損害，並未證明與共用部分滲漏水間有何相當因果關係
    ，原告請求被告賠償慰撫金，亦無理由。
(二)系爭社區共用部分、約定共用部分之修繕、管理及維護，固
    屬被告之職責。然因被告經濟拮据，為免拖垮社區財務，乃
    於95年2月25日、102年2月23日之區分所有權人會議分別作
    成「頂樓平台修繕費用由7樓住戶負擔，每戶每坪補貼500元
    （現已改為1,000元）。」「得於10年期滿前1年先行修繕，
    於10年屆期時再請款。」之決議。區分所有權人會議既已就
    頂樓平台由頂樓即7樓住戶自費修繕，再向被告申請補助作
    成決議，依本條例第10條第2項後段規定，自應優先適用上
    開區分所有權人會議決議，原告依民法第184條第1項前段請
    求被告賠償頂樓平台修繕費用，即無可採。
(三)原告房屋之客餐廳牆體潮濕滲漏水，肇因於與樓梯間共用牆
    壁之3米水平裂縫周邊潮濕侵入，該裂縫之漏水來源，一為
    水塔人孔平台防水失效、二為頂樓平台公用水塔與屋頂交接
    處滲水延伸，業經基隆建築師公會鑑定在案。惟如上所述，
    系爭社區之區分所有權人會議已決議頂樓平台由7樓住戶自
    費修繕，再向被告申請補助，而頂樓水塔與屋頂交接處即屬
    原告修繕頂樓平台之範圍。倘原告之修繕，不符通常品質之
    防水效用，則原告對於原告房屋之客餐廳牆體潮濕滲漏水損
    害之發生或擴大，即難謂無與有過失。原告於92年間入住原
    告房屋後，曾於97年1月26日、102年8月2日向被告申請修繕
    補助款，被告亦依區分所有權人會議決議及相關規定，扣抵
    原告應繳納之管理費，並由原告切結10年內不得再次申領。
    另觀諸系爭社區之其他棟7樓住戶於施作頂樓平台修繕工程
    後，均無室內滲漏水之情事，堪認原告房屋之客餐廳牆體潮
    濕滲漏水，實與原告施作頂樓平台防水工程之品質良窳有關
    ，縱認被告對原告房屋之損害應負賠償責任，亦得依民法第
    217條之規定，減輕賠償金額或免除賠償責任。
三、本院之判斷：
(一)原告主張原告榮亮晴為系爭社區內原告房屋之所有權人，原
    告黃業富、黃大緯（即原告榮亮晴、黃業富之子）則與原告
    榮亮晴共同居住於原告房屋，原告榮亮晴所有原告房屋之室
    內客餐廳天花板、牆壁有滲漏水等事實，業據原告提出建物
    登記第一類謄本及現場照片為證，且為被告所不爭，堪信為
    真實。
(二)原告復主張原告榮亮晴所有原告房屋滲漏水係因原告房屋樓
    頂水塔維修平台人孔蓋周邊防水層失效所造成，而被告對於
    系爭社區樓頂水塔維修平台人孔蓋周邊本有管理、維護之責
    任，卻未善盡管理、維護之責，任由系爭社區樓頂水塔維修
    平台人孔蓋周邊防水層失效而怠不修繕，以致系爭社區樓頂
    水塔維修平台人孔蓋周邊結構體吸收滯留之水量經一定時間
    後因重力作用導致水流沿壁體往下滲漏至頂樓平台及原告房
    屋，造成頂樓平台防水層失效及原告房屋之客餐廳天花板、
    牆壁受有滲漏水之損害，且多處有嚴重發霉現象等情，被告
    否認有任何怠於管理、維護之情事，並以上開情詞置辯。茲
    就兩造之主張及抗辯，析述如下：
　⒈原告請求原告房屋滲漏水之修復費用及精神慰撫金部分：
　⑴本院經兩造合意函請基隆建築師公會鑑定原告房屋漏水原因
    ？是否與樓頂水塔人孔處及頂樓平台有所關聯？抑或僅與頂
    樓平台有所關聯？鑑定結果認為：「……鑑定結果：『漏水原
    因：⒈水塔人孔周邊滲水（含水塔維修平台）。⒉屋頂層樓梯
    間（頂樓平台）交接面滲水。上述兩者皆有漏水（滲水）關
    聯性。』『又倘若僅與頂樓平台有所關聯，則頂樓平台漏水之
    原因，是因年久自然因素？抑或原告在頂樓平台搭蓋鐵皮屋
    及修繕錯誤有所關聯？抑或是其他因素？鑑定結果：頂樓平
    台漏水之因，經判斷與搭蓋鐵皮屋修繕無直接關係，因年久
    自然因素，防水層老舊所致。』」有基隆建築師公會111年6
    月23日基建師會鑑字第11102042號函附之鑑定報告書1件附
    卷可憑。
  ⑵針對上開鑑定結果，原告請求基隆建築師公會補充鑑定是否
    樓頂水塔維修平台人孔蓋周邊持續滲漏水，積水累積致破壞
    頂樓平台防水層，始為原告房屋漏水之唯一原因？被告則請
    求補充鑑定，原鑑定認為樓頂水塔維修平台人孔蓋周邊滲水
    及屋頂層樓梯間（頂樓平台）交接面滲水，均與原告房屋滲
    漏水有關聯性，此二漏水原因各佔之比例？經補充鑑定結果
    ：「……測試分析如下：⒈樓梯間與屋頂平台交接面牆壁滲水
    實驗過程說明：原鑑定報告係於下雨過後進行檢測（詳111
    年6月20日原鑑定報告書），第二次特於天氣晴朗日（111年
    8月18日）另做放水檢測，藉二次測試差異，確認滲水來源
    及比例。⒉滲水源頭狀況說明：⑴源頭1（屋頂平台交接處）
    ：經過111年8月18日屋頂平台放水檢測（蓄水於交接處兩個
    半小時），下方牆壁並無明顯的滲水狀況，且放水前後無明
    顯差異（詳後頁照片1-12）。⑵源頭2（水塔維修平台人孔蓋
    周邊）：從111年6月20日原鑑定報告書內容，雨天過後的觀
    察與檢測，滲漏壁體內外有明顯濕度過高（水分計顯示6.0％
    ）。另於111年8月18日當天檢測人孔蓋下方周邊混凝土濕度
    （5.6％），仍較混凝土正常含水量高（詳後頁照片13）。結
    論：綜合兩次現場實驗及屋頂現況，判定如下：屋頂平台目
    前有鐵皮遮蔽，且有落水頭排水，現場觀察屋頂平台表面（
    第一層）為防水塗層，（第二層）為PC打底，（第三層）為
    不織布捲高立面30公分及防水彈性水泥。第二次試驗，經測
    試兩個半小時的直接蓄水於屋頂平台及樓梯間牆壁交接處，
    將可能淹水的嚴苛狀況放入測試，實驗前後對比於屋內有疑
    慮的滲水牆壁狀況，並無明顯差異。排除屋頂平台及樓梯間
    牆壁交接處漏水之可能。但此牆壁長期較屋內其他牆壁濕度
    高，綜上分析，判斷該牆壁含水水份應由水塔維修平台人孔
    蓋周邊結構體吸水後，長時間下滲所致。滲漏水比例判定：
    源頭1：（屋頂平台交接處）：0％　源頭2（水塔維修平台人
    孔蓋周邊）：100％。」等語，有基隆建築師公會111年9月21
    日基建師會鑑字第11102058號函附之補充說明1件在卷可稽
    。兩造對於基隆建築師公會補充說明，均表示無意見。
　⑶由上開基隆建築師公會鑑定報告、補充說明可以認定，原告
    房屋之客餐廳天花板、牆壁受有滲漏水之損害，乃系爭社區
    樓頂水塔維修平台人孔蓋周邊防水層失效，以致系爭社區樓
    頂水塔維修平台人孔蓋周邊結構體吸收滯留之水量經一定時
    間後因重力作用導致水流沿壁體往下滲漏至原告房屋，造成
    原告房屋之客餐廳天花板、牆壁受有滲漏水之損害，而與頂
    樓平台無關。
  ⑷按「共用部分、約定共用部分之修繕、管理、維護，由管理
    負責人或管理委員會為之。其費用由公共基金支付或由區分
    所有權人按其共有之應有部分比例分擔之。但修繕費係因可
    歸責於區分所有權人或住戶之事由所致者，由該區分所有權
    人或住戶負擔。其費用若區分所有權人會議或規約另有規定
    者，從其規定。」「共用部分：指公寓大廈專有部分以外之
    其他部分及不屬專有之附屬建築物，而供共同使用者。」「
    約定專用部分：公寓大廈共用部分經約定供特定區分所有權
    人使用者。」「公寓大廈共用部分不得獨立使用供做專有部
    分。其為下列各款者，並不得為約定專用部分：五　其他有
    固定使用方法，並屬區分所有權人生活利用上不可或缺之共
    用部分。」本條例第10條第2項、第3條第4款、第5款、第7
    條第5款分別定有明文。水塔及其附屬物乃供系爭社區儲水
    供水之用，依其性質，有固定使用方法並屬區分所有權人生
    活利用上不可或缺，依照上開法條，自屬公寓大廈之共用部
    分且不得為約定專用部分，此與可約定專用部分之頂樓平台
    之性質尚有所不同，被告對屬共用且不得約定專用部分之水
    塔及其附屬物即負有管理、維護之義務。故被告以原告依系
    爭社區區分所有權人會議之上開決議，對於頂樓平台應自負
    修繕之責，惟可申請被告補助，而抗辯被告對於水塔及其附
    屬物不負有管理、維護之義務；或原告就原告房屋滲漏水亦
    與有過失等語，即無可採。
  ⑸按因故意或過失，不法侵害他人之權利者，負損害賠償責任
    ，民法第184條第1項前段定有明文。又按民事訴訟法第40條
    第3項規定，非法人之團體，設有代表人或管理人者，有當
    事人能力，公寓大廈管理條例第38條第1項亦規定管理委員
    會有當事人能力，故管理委員會於公寓大廈管理條例規定之
    管理委員會權責範圍內所為之行為，即具有權利能力，而管
    理委員會於執行職務範圍內既具有權利能力，自亦有侵權行
    為之責任能力，而可為侵權行為損害賠償之義務人，否則公
    寓大廈管理條例規定管理委員會有當事人能力，即失其意義
    ，當非立法本意（最高法院98年度台上字第790號判決要旨
    參照）。原告榮亮晴所有原告房屋之客餐廳天花板、牆壁受
    有滲漏水之損害，係因系爭社區樓頂水塔維修平台人孔蓋周
    邊防水層失效所致，而被告對之有管理、維護之義務，已如
    前述，被告卻怠於積極維護、修繕系爭社區樓頂水塔維修平
    台人孔蓋周邊，致原告房屋之客餐廳天花板、牆壁受有滲漏
    水之損害，兩者之間有相當因果關係存在，原告依侵權行為
    之法律關係，請求被告負賠償責任，即屬有據。茲就原告之
    請求，逐項審酌如下：
    ①按負損害賠償責任者，除法律另有規定或契約另有訂定外
      ，應回復他方損害發生前之原狀。第一項情形，債權人得
      請求支付回復原狀所必要之費用，以代回復原狀；又損害
      賠償，除法律另有規定或契約另有訂定外，應以填補債權
      人所受損害及所失利益為限，民法第213條第1項、第3項
      及第216條第1項分別定有明文。原告榮亮晴所有原告房屋
      之客餐廳天花板、牆壁因滲漏水受損，其室內天花板、牆
      壁回復原狀之修繕方法、必要之修繕及其費用？經基隆建
      築師公會鑑定結果，具體修繕方法為：⒈去除汙損。⒉批土
      油漆修補。修繕費用則詳如鑑定報告書附件之修復費用估
      算明細表所示。觀諸修復費用估算明細表之「室內油漆修
      復工程」估算回復原狀費用合計27,375元，至於「材料（
      零件）折舊」固向為民事審判實務所採，惟修復費用估算
      明細表列舉之修繕項目，或屬單純工資，或屬「工、料併
      計」，堪認前述修復費用估算之工、料無從分拆，況且本
      件修繕目的係在回復原告房屋之價值、效用，不但不會因
      修繕後而另提高原告房屋價值、效用之情事，甚且可能有
      所謂交易性貶損之情形，因此不生「材料應予折舊」之問
      題，原告榮亮晴請求被告賠償原告房屋室內回復原狀之必
      要修復費用25,000元，自屬有據。
    ②按「不法侵害他人之身體、健康、名譽、自由、信用、隱
      私、貞操，或不法侵害其他人格法益而情節重大者，被害
      人雖非財產上之損害，亦得請求賠償相當之金額。」民法
      第195條第1項前段定有明文；又不法侵害他人居住安寧之
      人格利益，如其情節重大，被害人非不得依民法第195條
      第1項規定請求賠償相當之金額（最高法院92年度台上字
      第164號判決意旨參照）。本件原告主張因原告房屋之客
      餐廳天花板、牆壁滲漏水長達2年，原告終日與滲漏水、
      壁癌、黴菌、裂縫為伍，非但無法享有待在家裡之舒適與
      放鬆，反而使得心理壓力逐步累積，尤其因新冠肺炎疫情
      無法外出，更加重心理壓力，且被告黃大緯、榮亮晴因長
      期處在濕氣沈重、黴菌滋生之環境而罹患癬疥、過敏等疾
      病，被告黃大緯正值青壯年，亦有掉髮之情事，請求被告
      賠償原告黃大緯、榮亮晴、黃業富精神慰撫金各3萬元等
      語，並提出孫皮膚科診所診斷證明書、三軍總醫院基隆分
      院附設民眾診療服務處慢性病連續處方箋、藥袋、照片等
      件為證。本院函詢孫皮膚科診所原告所罹犯皮膚癬疾與原
      告房屋漏水有無關聯性？據復以：「榮亮晴于109年5月13
      日至診所治足癬、黃大緯于110年10月15日足廯、黃業富1
      09年1月3日足癬，均因潮濕悶熱高濕度有關」等語，有孫
      皮膚科診所111年8月10日111孫字第01號函1紙在卷可參，
      雖孫皮膚科診所認為原告所罹犯之癬疾與潮濕悶熱高濕度
      有關，然潮濕高濕度，除原告房屋滲漏水外，尚涉及原告
      房屋之通風、光照等環境條件、室內濕度及清潔管理等生
      活習慣及自體免疫力等因素有關，原因不一而足，但原告
      房屋之客餐廳滲漏水，確實足以導致「室內之整體環境」
      長期處於潮濕，則是不爭之事實，再加上夏季高溫，縱非
      原告罹犯癬疾之唯一原因，亦屬與其他原因相競合而具有
      相當之原因，復衡諸原告房屋自109年起即長期有滲漏水
      之情形存續，且滲漏處集中在客餐廳之天花板、牆壁，依
      現場照片所示，其範圍尚非狹小，衡以客廳、餐廳為一般
      人日常起居使用頻繁之處所，為重要之起居空間，倘該處
      天花板、牆面經常潮濕或滴水，甚至發霉，實足以嚴重干
      擾日常生活，影響居住者之生活品質，堪認原告房屋之滲
      漏水，業已侵害原告居住安寧之人格法益，且情節可謂重
      大，是原告請求被告賠償其精神慰撫金，應屬有據。本院
      審酌原告房屋滲漏水之範圍、位置、期間、原告居住安寧
      所受影響，暨原告學經歷、身分、地位、財產狀況，此經
      兩造於言詞辯論期日分別陳明在卷，並有原告之稅務電子
      閘門財產所得調件明細表附卷可參，被告為系爭社區管理
      委員會等一切情狀，認原告請求精神慰撫金各以6,000元
      為適當，逾此範圍之請求則屬無據，應予駁回。
  ⒉原告請求頂樓平台防水層失效之修復費用部分：
　⑴原告無非以頂樓平台防水層失效乃被告怠於管理、維護系爭
    社區樓頂水塔維修平台人孔蓋周邊，致人孔蓋周邊之滲漏水
    不斷往下灌注至頂樓平台，頂樓平台長期累積一定之水壓，
    沿壁體往下滲漏始導致頂樓平台防水層失效，因此頂樓平台
    防水層失效與被告怠於管理、維護系爭社區樓頂水塔維修平
    台人孔蓋周邊之行為間，有因果關係存在，被告自應負損害
    賠償責任。惟頂樓平台滲漏水之因，乃年久自然因素，防水
    層老舊所致，且再經基隆建築師公會測試，排除頂樓平台及
    樓梯間牆壁交接處滲漏水之可能，判斷該牆壁含水水份應由
    水塔維修平台人孔蓋周邊結構體吸水後，長時間下滲至原告
    房屋所致，而與頂樓平台交接處無關，此業經基隆建築師公
    會鑑定、補充說明在案，已如前述，由基隆建築師公會之上
    開鑑定結果、補充說明，均無法證明頂樓平台防水層失效與
    被告怠於管理、維護系爭社區樓頂水塔維修平台人孔蓋周邊
    之行為間，有因果關係存在，此外，原告復未能舉證證明被
    告就頂樓平台防水層之失效有任何具有可歸責之不法故意或
    過失行為，難認被告就此部分有何侵權行為，原告此部分之
    請求，即無可採。
　⑵又頂樓平台固屬公寓大廈之共用部分，依本條例第10條第2項
    前段規定，原應由被告負修繕責任，惟系爭社區曾針對頂樓
    平台之修繕問題，於95年2月25日第3屆區分所有權人會議，
    決議「頂樓平台修繕費用由7樓住戶負擔，每戶每坪補貼500
    元」，嗣於102年2月23日第10屆區分所有權人會議，決議「
    頂樓住戶於符合再申請要件者，可持到達申請日前1年之修
    繕工程收據向管委會申請修繕補助」，原告分別於97年、10
    2年申領修繕補助並切結於10年內不再申領修繕補助，有被
    告提出之95年2月25日第3屆區分所有權人會議記錄、102年2
    月23日第10屆區分所有權人會議紀錄、原告於97年1月26日
    、102年8月2日頂樓平台修繕補助申請表暨切結書在卷可稽
    ，復為原告所不爭執，依本條例第10條第2項後段「若區分
    所有權人會議或規約另有規定，從其規定」之規定，原告自
    不得依本條例第10條第2項之規定，請求被告給付頂樓平台
    之修繕費用；惟若原告符合再申請頂樓平台修繕補助要件，
    依上開102年2月23日第10屆區分所有權人會議之決議，可持
    到達申請日前1年之修繕工程收據向管委會申請修繕補助，
    亦即原告修繕期可提前於申請日前1年內先行為之，均附此
    敘明。
四、綜上所述，原告依民法侵權行為之法律關係，請求被告給付
    原告榮亮晴、黃業富、黃大緯31,000元、6,000元、6,000元
    ，及自民事變更聲明暨準備狀繕本送達被告之翌日即110年1
    1月2日起至清償日止，按週年利率百分之5計算之利息，為
    有理由，應予准許；逾此範圍之請求，為無理由，應予駁回
    。
五、末按各當事人一部勝訴、一部敗訴者，其訴訟費用，由法院
    酌量情形，命兩造以比例分擔或命一造負擔，或命兩造各自
    負擔其支出之訴訟費用。又按因敗訴人之行為，按當時之訴
    訟程度，為伸張或防衛權利所必要者，所生之費用，法院得
    酌量情形，命勝訴之當事人負擔其全部或一部，民事訴訟法
    第79條、第81條第2款分別定有明文。本件第一審裁判費4,9
    60元，應依兩造按其勝敗比例，由被告負擔1,000元，餘由
    原告負擔。至於基隆建築師公會鑑定費用60,000元，因原告
    主張原告房屋所受滲漏水損害之原因與被告負有管理、維護
    義務之系爭社區樓頂水塔維修平台人孔蓋周邊滲漏水有關等
    語，被告則抗辯原告房屋所受滲漏水損害之原因與被告並無
    關聯，可能是原告在頂樓平台之上搭設鐵皮屋或修繕頂樓平
    台施工有誤所致等語，故本件訴訟之重要爭點為原告房屋漏
    水之原因與被告怠於管理、維護系爭社區樓頂水塔維修平台
    人孔蓋周邊之行為，或與原告於樓頂平台搭設鐵皮屋或修繕
    錯誤有無關聯？或二者兼而有之？此非經由專業機構鑑定實
    難以確定其等之因果關係，堪認鑑定費用60,000元，係原告
    為伸張權利所必要支出之費用，復經鑑定結果，認定原告房
    屋受損與被告怠於管理、維護系爭社區樓頂水塔維修平台人
    孔蓋周邊之行為有所關聯，而頂樓平台防水不佳乃年久自然
    因素，與原告於頂樓平台之上搭設鐵皮屋或修繕頂樓平台施
    工工法無關，顯然原告房屋滲漏水之損害係完全因可歸責被
    告之事由所致，雖就本件判決結果而言，原告請求被告賠償
    頂樓平台修繕費用部分全部敗訴、精神慰撫金部分敗訴，且
    原告敗訴部分之金額遠高於勝訴部分之金額，然原告因原告
    房屋受有滲漏水之實質損害及精神損害，請求被告處理未果
    ，困擾不己，始提起本件訴訟，其目的在於確定滲漏水之肇
    因及損害賠償範圍，但先決要件是確定肇因及其比例，肇因
    既應由被告全負其責，本院因認鑑定費用應由被告全額負擔
    ，而不宜依兩造勝敗比例分擔之，至於裁判費則依法按兩造
    勝敗比例分擔之，如此始屬合理。爰依職權確定第一審裁判
    費4,960元由被告負擔1,000元、基隆建築師公會鑑定費用60
    ,000元由被告全部負擔；餘則由原告負擔。
六、本件原告勝訴部分，係適用簡易程序所為被告敗訴之判決，
    依民事訴訟法第389條第1項第3款規定，應依職權宣告假執
    行，並依聲請宣告被告預供擔保後，得免為假執行。
七、本件事證已經明確，兩造其餘之攻擊或防禦方法及提出之證
    據，經本院斟酌後，認為均不足以影響本判決之結果，自無
    逐一詳予論駁之必要，併此敘明。
八、結論：本件原告之訴為一部有理由，一部無理由，依民事訴
    訟法第436條第2項、第79條、第81條第2款、第87條第1項、
    第389條第1項第3款、第392條第2項，判決如主文。
中　　華　　民　　國　　111 　年　　11　　月　　8 　　日
                  基隆簡易庭法　官    徐世禎
以上正本係照原本作成。
如對本判決上訴，須於判決送達後20日之不變期間內，向本院提
出上訴狀。如委任律師提起上訴者，應一併繳納上訴審裁判費。
中　　華　　民　　國　　111 　年　　11　　月　　8 　　日
                            書記官 　 林煜庭